臺灣臺北地方法院刑事判決　　　　　　　　　　　　　　九十一年度易字第六四號
　　公　訴　人　臺灣臺北地方法院檢察署檢察官
　　被　　　告　乙○○
　　選任辯護人　黃安然
右列被告因家庭暴力傷害案件，經檢察官聲請以簡易判決處刑（九十年度偵字第五四
八五號），本院認不宜，改依通常程序審理，判決如左：
    主  文
乙○○傷害人之身體，處拘役肆拾日，如易科罰金，以參佰元折算壹日。
    事  實
一、乙○○係甲○○之前夫，其二人具有家庭暴力防治法第三條第一款之家庭成員關
    係，甲○○於民國八十九年十二月八日下午五時三十分許，前往乙○○位於台北
    縣新店市○○路二巷二十一之一號二樓之住處，探視雙方所生子女謝心隱，並欲
    帶謝心隱外出，乙○○即要求甲○○簽立保證帶回謝心隱之切結書，然為甲○○
    所拒，雙方因此發生爭執，甲○○隨即對乙○○表示：「孩子我不接了，我要回
    家可以吧」等語，並拒絕將切結書返還乙○○，乙○○為取回切結書，竟基於傷
    害人身體之犯意，以手撞擊甲○○之腹部，並於甲○○伸手打開大門之際，用力
    壓住大門，復於甲○○趁機出門，並走出上址樓梯間時，自後方緊勒甲○○之頸
    部，致甲○○受有上腹部鈍傷、左手臂擦傷、左手肱部瘀腫及左側頸部擦傷之傷
    害。
二、案經甲○○訴由台北縣警察局新店分局報告台灣台北地方法院檢察署檢察官偵查
    起訴。
    理  由
一、訊據被告乙○○矢口否認有何傷害犯行，辯稱：當天甲○○到其住處，要帶小孩
    出門，其就拿切結書給她簽，她不但不簽，還把切結書搶走，其請她將切結書返
    還，她不還，還用手肘打其胸腹之間，又攻擊其下體，其才用左手抓住她的右手
    ，這是正當防衛，並不是還手，其完全沒有出手毆打甲○○云云。經查：右揭事
    實，業據告訴人甲○○於警訊及偵審中指訴綦詳，並有財團法人天主教耕莘醫院
    診斷證明書一紙在卷可憑。該診斷證明書記載告訴人受有如事實欄所示之傷害，
    核與告訴人指訴被告對其傷害情節及受傷情狀相符；而告訴人之驗傷時間係其受
    傷當日，此有前揭診斷證明書可稽；且徵諸告訴人受傷之部位遍及上腹部、左手
    臂、左手肱部及左側頸部等處，顯非單純遭被告抓住手所致，足認告訴人指訴其
    遭被告以事實欄所示之方式傷害成傷等情，應非虛妄。被告固以係告訴人用手肘
    打其胸腹之間，又攻擊其下體，其才用左手抓住她的右手，而主張正當防衛；惟
    按須一方初無傷人之行為，因排除對方不法之侵害而加以還擊，始得以正當防衛
    論，本案告訴人陳稱：係被告要搶切結書，其一直掙扎全身扭來扭去，可能是那
    時手肘打到他等語，被告亦自承其擋住門口要告訴人返還切結書等語（見偵查卷
    第六頁），被告因欲取回切結書而攔阻告訴人離開，固尚不構成妨害自由罪，然
    告訴人為掙脫被告之攔阻，而有較激烈之反應，亦屬常情，尚難構成對被告之現
    在不法侵害；且依告訴人之傷害情節及受傷情狀遍及上腹部、左手臂、左手肱部
    及左側頸部等處觀之，被告顯係基於傷害而非單純防衛之意思為之，被告即不得
    主張防衛權，是被告上開所辯，無非事後卸責之詞，不足採信。本件事證明確，
    被告犯行堪予認定。
二、被告與告訴人係前配偶關係，此據其二人陳稱在卷，具有家庭暴力防治法第三條
    第一款所定之家庭成員關係。核被告所為，係犯刑法第二百七十七條第一項之傷
    害罪，並為家庭暴力防治法第二條第二項所稱之家庭暴力罪。爰審酌被告犯罪之
    動機、手段、告訴人所受傷害之程度及被告犯罪後之態度等一切情狀，量處如主
    文所示之刑，並諭知易科罰金之折算標準。按被告犯罪後，刑法第四十一條業於
    九十年一月四日修正，同年月十二日生效，該法條第一項規定：「犯最重本刑為
    五年以下有期徒刑之罪，而受六月以下有期徒刑或拘役之宣告，因身體、教育、
    職業或家庭之關係或因其他正當事由，執行顯有困難者，得以一元以上三元以下
    折算一日，易科罰金。但確因不執行所宣告之刑，難收矯正之效或難以維持法秩
    序者，不在此限」；是被告犯罪後法律已有變更，比較新舊法之結果，舊法並無
    更有利於被告，依刑法第二條第一項前段之規定，應適用裁判時之新法。
據上論斷，應依刑事訴訟法第四百五十二條、第二百九十九條第一項前段，刑法第二
條第一項前段、第二百七十七條第一項、第四十一條第一項前段，罰金罰鍰提高標準
條例第一條前段、第二條，判決如主文。
本案經檢察官邱舜韶到庭執行職務。
中      華      民      國    九十一    年      四      月      九      日
                                    臺灣臺北地方法院刑事第七庭
                                        法  官  蕭  清  清
右正本證明與原本無異。
如不服本判決，應於判決送達後十日內向本院提出上訴狀(應抄附繕本)。告訴人
或被害人如對於本判決不服者，應具備理由請求檢察官上訴，其上訴期間之計算
係以檢察官收受判決正本之日期為準。
                                        書記官  劉  麗  英
中      華      民      國      九十一      年    四    月  二十九    日
附錄本案論罪科刑法條：
刑法第二百七十七條：
傷害人之身體或健康者，處三年以下有期徒刑、拘役或一千元以下罰金。
犯前項之罪因而致人於死者，處無期徒刑或七年以上有期徒刑，致重傷者，處三年以
上十年以下有期徒刑。
